臺灣雲林地方法院民事裁定
109年度簡上更一字第1號
上  訴  人  佑福營造工程有限公司

法定代理人  曾國哲  

訴訟代理人  莫詒文律師
            張智婷律師
被  上訴人  簡櫻宗  
上列當事人間請求給付票款事件，上訴人對於民國110年10月18
日本院109年度簡上更一字第1號第二審判決提起第三審上訴，本
院裁定如下：
    主  文
上訴駁回。
第三審訴訟費用由上訴人負擔。
    理  由
一、按對於簡易訴訟程序之第二審裁判，其上訴利益逾第466條
    所定之額數者，當事人僅得以其適用法規顯有錯誤為理由，
    逕向最高法院提起上訴或抗告；對於簡易訴訟程序之第二審
    裁判，提起第三審上訴或抗告，須經原裁判法院之許可。前
    項許可，以訴訟事件所涉及之法律見解具有原則上之重要性
    者為限。第一項之上訴或抗告，為裁判之原法院認為應行許
    可者，應添具意見書，敘明合於前項規定之理由，逕將卷宗
    送最高法院；認為不應許可者，應以裁定駁回其上訴或抗告
    。前項裁定，得逕向最高法院抗告。民事訴訟法第436條之2
    第1項、第436條之3定有明文。所謂「適用法規顯有錯誤」
    ，係指原第二審判決就其取捨證據所確定之事實適用法規顯
    有錯誤而言，不包括認定事實不當、判決不備理由或理由矛
    盾之情形在內（最高法院109年度台簡上字第59號裁定意旨
    參照）。又所謂「法律見解具有原則上之重要性」，係指該
    訴訟事件所涉及之法律問題意義重大，有加以闡釋之必要者
    而言，目的在求得裁判上法律見解之統一。蓋適用簡易程序
    之事件，因訟爭金額不高，或通常不致牽涉複雜之法律問題
    ，基於訴訟經濟之考量，本以不得上訴第三審為原則。惟若
    為避免法律見解歧異，維持法律之安定，倘訟爭之簡易事件
    中，涉有「原則上重要性」之法律爭議，遂例外准許提起第
    三審上訴，俾使第三審法院得有解決此等法律爭議之機會。
    是以，倘上訴之理由非屬訟爭之法律問題，或不具原則上之
    重要性，尚不許其上訴第三審。
二、本件上訴意旨略以：
　㈠被上訴人固主張取得發票日期民國106年10月31日票據號碼AY
    0000000票面金額新臺幣（下同）39萬元、發票日期106年8
    月15日票面號碼AY0000000票面金額120萬元之2張支票（下
    合稱系爭支票）之原因係因與訴外人張中寶共同借款予訴外
    人永瀚企業社之負責人即訴外人謝正雄，然被上訴人迄今仍
    無法提出交付100萬元予訴外人張中寶之原因之證據，此為
    原判決所肯認，顯見被上訴人所稱因與訴外人永瀚企業社之
    負責人即訴外人謝正雄間有100萬元借款關係而取得系爭支
    票之原因關係云云，已有疑義。而上訴人業於原判決依票據
    法第13條規定主張其與執票人間有抗辯事由存在時，執票人
    應就善意取得票據之原因關係負舉證責任，殊有加以闡釋之
    必要，亦具有原則上之重要性。
　㈡又訴外人張中寶於四方協議時已同意上訴人給付訴外人楊振
    泰20萬元、並由訴外人張中寶領取訴外人永瀚企業社之原隔
    音門工程款，即免除上訴人就系爭支票之債權，而原判決僅
    以上訴人未主張取回系爭支票為由推斷四方協議時訴外人張
    中寶未同意免除上訴人就系爭支票之債務云云，未詳查被上
    訴人所主張之原因關係是否存在？上訴人依票據法第13條規
    定主張其與執票人間有抗辯事由存在時，執票人應就善意取
    得票據之原因關係負舉證責任之分配，執票人應否就善意取
    得票據之原因關係負舉證責任？殊有加以闡釋之必要，亦具
    有原則上之重要性。
　㈢綜上，爰提起第三審上訴，聲明：⒈原判決廢棄。⒉被上訴人
    第一審之訴及假執行之聲請均駁回，或發回臺灣雲林地方法
    院。⒊訴訟費用由被上訴人負擔。
三、本院之判斷：
　㈠上訴人所陳之上訴理由，無非係以票據法第13條為主張，票
    據法第13條規定「票據債務人不得以自己與發票人或執票人
    之前手間所存抗辯之事由對抗執票人。但執票人取得票據出
    於惡意者，不在此限。」，依其文義解釋，執票人取得票據
    出於惡意者，票據債務人即得以與發票人或執票人之前手間
    所存抗辯之事由對抗執票人。本件被上訴人取得系爭支票時
    已經知悉上訴人與執票人前手即訴外人張中寶間存有四方協
    議，故發票人即上訴人依四方協議如有可以對抗訴外人張中
    寶之事由，自得持以對抗被上訴人，上訴人亦一再主張其得
    以對抗訴外人張中寶之事由對抗被上訴人，故上訴人提起上
    訴主張本院並未命被上訴人就其善意取得系爭支票之原因負
    舉證責任、被上訴人應否就善意取得票據之原因關係負舉證
    責任，殊有加以闡釋之必要等語，顯有誤解。
　㈡簡言之，兩造非直接前後手，被上訴人係於拒絕證書作成後
    取得系爭支票，核屬期後背書，上訴人得以對抗被上訴人之
    前手即訴外人張中寶之事由對抗被上訴人，此為兩造不爭執
    事項，故亦即不論被上訴人取得系爭支票是否出於惡意、無
    對價或以不相對之對價，其能否主張系爭支票之權利，須視
    前手之狀態而定，即訴外人張中寶交付轉讓系爭支票予被上
    訴人時，訴外人張中寶對上訴人有無票款給付請求權？訴外
    人張中寶是否依四方協議已不得行使票據權利？上訴人固主
    張訴外人張中寶於四方協議時已同意上訴人給付訴外人楊振
    泰20萬元、並由訴外人張中寶領取訴外人永瀚企業社之原隔
    音門工程款，即免除上訴人就系爭支票之債權，故訴外人張
    中寶於未能確定無法取得工程款前，負有不得請求系爭支票
    票款而應保管系爭支票之義務云云，然核其所持理由，乃係
    針對第二審取捨證據、認定事實之職權行使不當所為之爭執
    ，實質上仍係針對原判決之事實認定為爭執，並無所稱之涉
    及之法律見解具原則上之重要性而有待最高法院加以闡釋之
    情事。
　㈢綜上，原判決已就兩造爭執之事實，逐一檢討兩造之陳述、
    並參酌兩造所提出之書證，敘明判斷之依據，上訴理由所主
    張者，均為原判決於調查證據後所為事實認定之爭執，實難
    認有何法律見解具有原則上之重要性之情形，揆諸首揭說明
    ，本件上訴難謂合法，自不應予許可。
四、綜上所述，上訴人於上訴理由所指摘者，並無所稱之法律見
    解具有原則上之重要性而有進一步闡釋之必要之情形，不符
    民事訴訟法第436條之3第2項之上訴要件，依照首開說明，
    上訴人就原判決之上訴並非合法，不應許可，爰裁定駁回其
    上訴。
五、爰依民事訴訟法第436條之3第3項後段、第95條、第78條，
    裁定如主文。
中　　華　　民　　國　　110 　年　　11　　月　　22　　日
　　　　　      民事第二庭   審判長法  官  陳秋如 　　　
　　　　　　　　　           
　　　　　　　　　　　　　　　　　 法  官  冷明珍 
　　　　　　　　　                 
　　　　　　　　　　　　　　　　　 法  官  洪儀芳　　　


以上正本係照原本作成。　　　　　　　　　
如對本裁定抗告，須於裁定送達後10日內向本院提出抗告狀，並
應繳納抗告裁判費新臺幣1,000 元。 
中　　華　　民　　國　　110 　年　　11　　月　　22　　日
                                   書記官　林左茹